【裁判字號】    90,訴易,74
【裁判日期】    901128
【裁判案由】    損害賠償
【裁判全文】
臺灣高等法院高雄分院民事判決      九十年度訴易字第七四號
    原告  乙○○
    被告  甲○○
右當事人間因被告過失傷害案件，原告對被告提起附帶民事訴訟，請求侵權行為損害
賠償事件，經本院刑事庭裁定（九十年度交附民字第三九號）移送前來，本院判決如
左：
被告應給付原告新台幣拾陸萬柒仟零貳拾貳元，及自民國九十年七月十二日起至清償
日止，按週年利率百分之五計算之利息。
原告其餘之訴駁回。
訴訟費用由被告負擔。
甲、原告方面：
一、聲明：
  （一）被告應給付原告新台幣（下同）三十五萬元，及自起訴狀繕本送達之翌日起
        至清償日止，按年息百分之五計算之利息。
二、陳述：
  （一）被告於民國八十九年六月二十五日（星期日）中午十二時三十分許，駕駛車
        牌號碼Ｅ四—五七五五號自用小客車，沿高雄市○○區○○街由東往西方向
        行駛，途經該路與文康路無號誌、無劃分快慢車道、無路面邊線之交叉路口
        時，本應注意車輛行駛時，駕駛人應按遵行方向行駛，不得駛入來車道，又
        依當時情形，並無不能注意之情事，被告竟疏未注意猶貿然駛入來車道，適
        有原告騎乘車牌號碼ＹＶＥ—八三０號機車，自文康路由南往北方向駛至，
        原告反應不及而撞上被告左後車門，人車倒地，受有牙齒挫傷、左上側門牙
        破裂、下唇穿透傷、上顎正中門牙牙根斷裂等之傷害。
  （二）高雄市政府建設局車輛行車事故鑑定委員會就此次車禍鑑定，認為全為被告
        之過失。
  （三）原告受傷支出醫療費十二萬五千元、工作損失二萬五千元，另因精神上痛苦
        萬分，請求慰撫金二十萬元，爰依侵權行為損害賠償之法則，訴請被告賠償
        三十五萬元，及自起訴狀繕本送達之翌日起至清償日止，按年息百分之五計
        算之利息。
三、證據：提出醫療費用單據三紙、診斷證明書二紙及薪資證明一紙為證。
乙、被告方面：
被告未於言詞辯論期日到場，據其以前到場所為之聲明及陳述略以：
一、聲明：
  （一）原告之訴駁回。
二、陳述：
  （一）被告並未違規逆向行駛，是原告自己撞上來的。
  （二）當時沒有拍照就把車子移動，之後鑑定報告即認定被告有過失。
  （三）原告所受傷輕微，在醫院休養一天即出院。
  （四）若原告在靜止狀態，根本不會受傷。
丙、本院依職權調閱本院九十年度交上易字第一五六號過失傷害全卷，並向財政部財
    稅資料中心函查被告之財產狀況。
    理  由
一、被告經合法通知，未於言詞辯論期日到場，核無民事訴訟法第三百八十六條所列
    各款情形，應依原告聲請，由其一造辯論而為判決。
二、原告主張被告於上開時、地，駕駛車牌號碼Ｅ四—五七五五號自用小客車，沿高
    雄市○○區○○街由東往西方向行駛，途經該路與文康路無號誌、無劃分快慢車
    道、無路面邊線之交叉路口時，本應按遵行方向行駛，不得駛入來車道，且當時
    並無不能注意之情事，被告竟疏未注意猶貿然駛入來車道，適原告騎乘車牌號碼
    ＹＶＥ—八三０號機車，自文康路由南往北方向駛至，原告反應不及而撞上被告
    左後車門，致原告受有牙齒挫傷、左上側門牙破裂、下唇穿透傷、上顎正中門牙
    牙根斷裂等傷害之事實，已據原告提出高雄榮民總醫院及吳武益牙醫醫院分別出
    具之醫療費用單據及診斷證明書影本等件為證，被告雖不爭執於上開時地與原告
    發生車禍，致原告受有前開傷害等之事實，惟否認有逆向駛入來車道之情，辯稱
    ：伊肇事後為免妨礙交通，曾將車子向左移動過云云，然查，被告確未按遵行方
    向行駛而逆向駛入來車道之事實，業據原告於檢察官偵查中、高雄地方法院及本
    院刑事庭審理時指訴歷歷，並有刑事卷附之道路交通事故調查報告表、現場圖、
    談話記錄等資料可資佐憑，又證人即高雄市政府警察局交通大隊楠梓分隊警員陳
    文發於本院刑事庭審理中證稱：伊接獲通報後與同事趕往現場，當時管區員警及
    被告均在場，伊在現場問被告有無移動現場，被告答否等語，另證人即高雄市警
    察局左營分局博愛派出所警員柯志鵬亦於本院刑事庭審理中結證：在交通隊員警
    到場前肇事車輛均未移動，交通隊人員到場後即由他們負責丈量繪圖等語，足認
    本件車禍發生後，被告小客車未曾移動過。再參諸刑事卷附之道路交通事故調查
    報告表之現場圖，肇事後被告小客車停於交岔路口之重上街東向車道與文康路南
    向車道行車交會處，頭西偏北、尾東偏南，距重上街分向限制線延伸線右前輪二
    點○公尺，右後輪二點五公尺，右後車角距文康路分向限制線延伸線二點○公尺
    ；原告機車倒於被告小客車後方五點三公尺處之北向快車道，頭南尾北，距北向
    快慢車道分隔線延伸線前輪○點六公尺，後輪○點七公尺，碎片散落於其右側北
    向快車道，依兩車之關係位置型態，及雙方行進方向、路線、路況與車損等相關
    跡證綜合研判，堪認本件車禍係被告駕駛之自用小客車沿重上街由東向西穿越本
    岔路口時，未依遵行方向行駛貿然在來車道前行所致，則被告之所辯，自非可採
    。
三、按汽車駕駛人應按遵行方向行駛及不得未依規定駛入來車道，道路交通管理處罰
    條例第四十五條第一款、第三款定有明文。本件被告係駕駛動力交通工具之人，
    本應注意前開規定，又依當時天後晴、日間光線良好、路面柏油乾燥、無缺陷、
    無障礙物、視距良好，並無不能注意之情事，竟疏未注意而貿然駛入來車道，自
    難辭過失之咎，又原告確因本件車禍致前開傷害，足見被告過失駕車肇事行為，
    與原告受有前開傷害傷害之結果間，有相當之因果關係，則被告自應負本件車禍
    之責任，此亦與高雄市政府建設局車輛行車事故鑑定委員會及高雄市車輛行車事
    故覆議鑑定委員會之鑑定意見相符，此可參偵查卷附之中華民國八十九年八月三
    十一日八九高市車鑑字第五八四九號及中華民國八十九年十一月一日八九高市覆
    字第三一一號函可稽，另高雄地方法院及本院刑事庭亦同此認定，並以被告因過
    失傷害人，判處有期徒刑二月（得易科罰金）確定，有本院依職權調取之本院九
    十年度交上易字第一五六號過失傷害刑案全卷可按，堪信原告之主張為真實。
四、按因故意或過失不法侵害他人權利者，負損害賠償責任，又不法侵害他人之身體
    或健康者，對於被害人因此喪失或減少勞動能力，或增加生活上之需要時，應負
    損害賠償責任，另不法侵害他人之身體、健康、名譽或自由者，被害人雖非財產
    上之損害，亦得請求賠償相當之金額，民法第一百八十四條第一項前段、第一百
    九十三條第一項及第一百九十五條第一項分別定有明文。被告因過失不法侵害原
    告之身體，業如前述，原告依據侵權行為之法則，請求上訴人賠償其損害，自屬
    有據。茲就其請求分項審酌如下：
    （一）醫療費用部分：查原告主張其因本件事故受傷支出醫療費用十二萬五千元
          ，其雖提出收據三紙，然合計其金額僅五萬零二百二十八元，逾此部分，
          原告自陳並無單據，自不應准許，又按全民健康保險法第八十二條規定：
          「保險對象汽車交通事故，經本保險提供醫療給付者，本保險之保險人得
          向強制汽車責任保險之保險人代位請求該項給付。」。從而全民健康保險
          之被保險人因汽車交通事故，經全民健康保險提供醫療給付者，全民健康
          保險之保險人自得向強制汽車責任保險之保險人代位請求該項給付。而依
          強制汽車責任保險法第三十條規定，該範圍內，加害人或強制汽車責任險
          之被保險人之損害償責任即因而解免，全民健康保險被保險人對於加害人
          之損害賠償求權亦因而喪失。最高法院著有八十八年度台上字第三五三號
          判決可資參照。本件被告駕駛強制汽車責任保險之汽車，原告之醫療係由
          全民健康保險提供醫療，則原告所支出之醫療費用，由全民健康保險提供
          之醫療給付部分，依上說明，即喪失請求權。查原告所提出之醫藥費單據
          ，其自費部分為四萬二千零二十二元，是此部分之請求，自應准許，逾此
          所為請求，即非有理由。
    （二）薪資損害部分：原告於受傷前在泰函公司擔任內勤裁紙或印刷工作，按月
          可得二萬八千元，業據原告提出該公司出具被告不爭執真正之薪資證明，
          堪信為真，原自受傷後在家休養一個月，無法工作喪失收入共計二萬八千
          元，原告僅請求二萬五千元，自應准許。
    （三）慰撫金部分：按慰撫金數額之認定，除依被害人所受身體及精神上痛苦程
          度及所造成之影響二者予以衡量外，尚須斟酌雙方之身分、資力、加害程
          度及一切情形，予以核定。原告因本件交通事故，受有牙齒挫傷、左上側
          門牙破裂、下唇穿透傷、上顎正中門牙牙根斷裂等傷害，審酌原告為高雄
          高工畢業，在泰函公司擔任內勤裁紙或印刷工作，自八十七年七月後，月
          薪二萬八千元，被告則為中山高工畢業，以打零工維生，每月收入不定，
          有時一萬元，有時二萬元不等，並無不動產，被告肇事後主動向前往處理
          之員警自首，尚有悔意，並審酌原告所受傷害後恢復情況良好，然需終身
          配戴假牙始能膺復等一切情況，認原告請求以十萬元為適當，逾此部分請
          求，不予准許。
    （四）綜上所述，原告請求應予准許者，合計為十六萬七千零二十二元。
五、從而，原告依據侵權行為之法律關係，訴請被告給付十六萬七千零二十二元及自
    起訴狀繕本送達之翌日（民國九十年七月十二日）起，至清償日止，按週年利率
    百分之五計算之法定遲延利息，自屬正當，應予准許，逾此範圍之請求，即非有
    據，應予駁回。
六、因本案事證已臻明確，兩造其餘主張、陳述及所提之證據，均無庸再予審酌，附
    此敘明。
七、據上論結，本件原告之訴為一部有理由，一部無理由，依民事訴訟法第三百八十
    五條第一項前段、第七十九條，判決如主文。
中      華      民      國    九十      年     十一     月    二十八    日
                                      臺灣高等法院高雄分院民事第五庭
~B1審判長法官  蔡明宛
~B2法      官  林健彥
~B3法      官  黃科瑜
右為正本係照原本作成。
不得上訴。
中      華      民      國    九十      年     十一     月    二十九    日
~B法院書記官  蘇恒仁
                                                                     Ｊ


司法院資訊處製作；財團法人民間司法改革基金會備份。
